【裁判字號】    89,交易,592
【裁判日期】    900313
【裁判案由】    過失傷害
【裁判全文】
臺灣高雄地方法院刑事判決                        八十九年度交易字第五九二號
    公  訴  人  臺灣高雄地方法院檢察署檢察官
    被      告  甲○
右列被告因公共危險等案件，經檢察官提起公訴（八十九年度偵字第一二六四四號）
，本院判決如左：
    主  文
甲○因過失傷害人，致重傷，處有期徒刑肆月，如易科罰金，以參佰元折算壹日。
    事  實
一、甲○考領有合格重型機車駕駛執照，於民國八十八年十一月二十九日十九時三十
    分許，騎乘車牌號碼ＹＶＶ─三二七號輕型機車，從高雄縣仁武鄉○○村○○路
    二二九號之工地駛出右轉至仁心路上欲由東向西朝鳳仁方向行駛，本應注意行車
    起步前，應注意左右有無障礙或車輛行人，並應讓行進中之車輛行人優先通行，
    且依當時之天候雖為雨天、有暮光光線、路面溼潤，但無障礙物、視距尚可等情
    狀，並無不能注意之情形，適有亦考領有合格重型機車駕照，但未佩戴適當安全
    帽之陳靜怡騎乘車號ＧＦ五─八七六號重型機車，致見甲○所騎乘之機車突從工
    地內右轉出來而煞避不及，即以其所騎乘之重型機車之前車輪與甲○所騎乘輕型
    機車之右後保險桿處發生擦撞，致陳靜怡人車失控而滑倒，並因之受有頭部外傷
    併腦挫傷、顱內出血，及癲癇之重傷害。甲○於肇事後，並經民眾報警，於處理
    員警至事故現場即自承為肇事者，並接受裁判。
二、案經被害人之父親乙○○訴請高雄縣警察局仁武分局報請臺灣高雄地方法院檢察
    署檢察官偵查起訴。
    理  由
一、訊據被告甲○固坦承於前揭時、地，駕駛上開車號重型機車與被害人陳靜怡所騎
    乘之重型機車發生擦撞，並致被害人受傷等情不諱，惟矢口否認有何過失之犯行
    ，辯稱：當日伊自仁心路二二九號之工地右轉出來，已騎乘約二至三公尺遠，被
    害人始從後方追撞上伊所騎乘之機車，且伊於轉彎前，有看見被害人所騎乘之機
    車，還在很遠的地方，距離約二十公尺，伊才騎車右轉，是被害人超速才騎車撞
    上伊云云。經查：
  （一）據被告於警、偵訊時分別陳稱︰「我從仁心路二二九號工地右轉出來仁心路
        ，轉至仁心路陳靜怡就撞到我的左後輪胎，陳靜怡直走，雙方均摔倒」、「
        我的時速約十公里，剛起步而已，路況及視線不好因為下雨．．．」等語（
      見警卷第三頁背面詢問筆錄），「．．．由工地起步，因下雨，我車速不快
        ，陳靜宜自後追撞．．．」等語（見偵查卷第十一頁背面訊問筆錄），復據
        證人即事故發生後致肇事現場處理之員警丙○○在庭結證稱︰被害人之機車
        倒地位置仍在被告騎車來之工地範圍內等語（見本院八十九年十一月十五日
        訊問筆錄），並參酌於肇事後，高雄縣警察局仁武分局大社分駐所至事故現
        場處理時所測繪之道路交通事故調查報告表及所拍攝之現場及車損照片五幀
        所呈，事故路段係屬縣道、直路，路中心並設有黃色虛線，被告所騎乘之輕
        型機車與被害人所騎乘之重型機車均倒於仁心路東西向之車道內，被告之機
        車車頭朝東偏北、尾朝南偏西方向，後車輪距中心線約二點三公尺、前車輪
        則距中心線約二點八五公尺，被害人所騎乘之機車亦向右傾倒，車頭朝西偏
        南、車尾朝東偏北，前車輪距中心線約二點七公尺，後車輪則距中心線約三
        點四公尺，且兩車倒地位置均於二二九號之工廠工地門口前，堪認被告剛從
        仁心路二二九號之工廠工地前右轉出來，即與被害人所騎乘之機車自後擦撞
        ，二車均滑倒而肇事，亦即，被告前揭於警、偵訊中所述顯屬實在，而於本
        院調查時，所為上開辯詞，顯屬卸責之詞，並不足採。
  （二）按行車於起步前應注意前後左右有無障礙或車輛行人，並應讓行進中之車輛
        行人優先通行，道路交通安全規則第八十九條第一項第六款定有明文。被告
        依法騎車，對於前揭規定應知之甚明，而被告騎乘輕型機車自工地出來，欲
        右轉至仁心路上，並依當時之天候雖為雨天、但有暮光光線、路面溼潤，但
        無障礙物、視距尚可等情狀，並無不能注意之情形，竟疏未注意讓行進中之
        被害人通過，即貿然右轉，致被害人見狀閃避不及而發生擦撞致生事故，被
        告顯有過失甚明，且本件車禍事故，經本院送請鑑定，亦為相同之認定，有
        台灣省高屏澎區車輛行車事故鑑定委員會於八十九年九月二十九日，以高屏
        澎鑑字第八九一四一一號函所檢附之鑑定書一分附卷可參。而被害人因本件
        車禍受有頭部外傷並腦挫傷及顱內出血、癲癇等傷害，亦有長庚紀念醫院之
        診斷證明書三紙附卷可憑，且被害人因腦部受創所造成外傷性癲癇之傷害，
        雖經藥物治療，於八十九年仍有四次發病之紀錄，故仍須長期追蹤治療，屬
        於難治之傷害，另有長庚紀念醫院高雄分院於九十年二月三日，以（九十）
        長庚院高字第○○九六號函一紙在卷可憑，是被害人所受前開之傷害，顯屬
        刑法第十條第四項第六款其他對於身體或健康難治之重傷害，又被告之過失
        行為與被害人之受傷顯有相當因果關係，本件事證明確，被告過失傷害犯行
        堪予認定。
二、核被告甲○所為，係犯刑法第二百八十四條第一項後段過失致重傷害罪。公訴意
    旨雖僅列被告係犯刑法第二百八十四條第一項之罪，惟於事實欄已論述被害人受
    有前開癲癇等重傷害，顯係漏列後段規定甚明，附此敘明。又被告於肇事後，經
    民眾報警，在處理員警至事故現場調查時，即自承為肇事者，有證人即處理員警
    丙○○在庭陳述明確，並接受裁判，經核與刑法第六十二條前段自首規定相符，
    依法應減輕其刑。爰審酌被告之素行尚可，有本院被告院內索引卡紀錄表，及台
    灣高等法院被告全國前案紀錄表各一份附卷可參，被告起步時未讓行進中之車輛
    先行之過失情節、被害人受傷程度，被告於肇事後迄未與被害人達成和解等一切
    情狀，量處如主文之刑，並諭知易科罰金之折算標準。又查，被告於行為後，刑
    法第四十一條已於九十年一月四日修正，並於同月十日公布、十二日施行，其修
    正公布為第四十一條第一項為︰「犯罪最重本刑為五年以下有期徒刑以下之罪，
    而受六月以下有期徒刑或拘役之宣告，因身體、教育、職業或家庭之關係，執行
    顯有困難者，得以一元以上三元以下折算一日，易科罰金。但卻因不執行所宣告
    之刑，難收矯正之效，或難以維持秩序者，不在此限」，新舊法比較結果，修正
    後之現行法第四十一條第一項後段所附加之「但確因不執行所宣告之刑，難收矯
    正之效，或難以維持法秩序者，不在此限」規定部分，對被告較為不利，依刑法
    第二條第一項但書之規定，自應適用修正前刑法第四十一條之規定諭知易科罰金
    ，附此敘明。
據上論斷，應依刑事訴訟法第二百九十九條第一項前段、刑法第二條第一項但書、二
百八十四條第一項後段、第六十二條前段、第四十一條，罰金罰鍰提高標準條例第一
條前段、第二條，判決如主文。
中      華      民      國    九十      年      三      月    十三    日
                        臺灣高雄地方法院交通法庭
                                法  官 程克琳
右正本證明與原本無異。
如不服本判決，應於判決送達後十日內，向本院提出上訴狀。
                                書記官  梁瑜玲
中      華      民      國    九十      年      三      月    十四    日
【附錄本案論罪科刑法條全文】
刑法第二百八十四條第一項後段︰
因過失傷害人者，處六月以下有期徒刑、拘役或五百元以下罰金，致重傷者，處一年
以下有期徒刑、拘役或五百元以下罰金。


司法院資訊處製作；財團法人民間司法改革基金會備份。
